最高法院刑事判決　　　　　　　　　　　　　　　九十三年度台上字第一九二七號
　　上　訴　人　甲○○
右上訴人因傷害人致重傷案件，不服台灣高等法院中華民國九十年八月十五日第二審
判決（九十年度上易字第二四０一號，起訴案號：台灣桃園地方法院檢察署八十八年
度偵字第一六五八二號），提起上訴，本院判決如左：
    主  文
上訴駁回。
    理  由
按刑事訴訟法第三百七十七條規定，上訴於第三審法院，非以判決違背法令為理由，
不得為之。是提起第三審上訴，應以原判決違背法令為理由，係屬法定要件。如果上
訴理由狀並未依據卷內訴訟資料，具體指摘原判決不適用何種法則或如何適用不當，
或所指摘原判決違法情事，顯與法律規定得為第三審上訴理由之違法情形，不相適合
時，均應認其上訴為違背法律上之程式，予以駁回。本件上訴人甲○○上訴意旨略稱
：(一)、原判決事實欄記載上訴人因規勸告訴人陳家賢不要妨礙往來人車安全，不料遭
告訴人所毆打受辱，故而約綽號「阿蟲」之成年男子共同傷害告訴人等情。然原判決
引用之告訴人於第一審之供詞卻稱：「因我攔我弟弟的車，擋到被告的車子，被告便
將車倒回自立車行，不久夥同綽號﹃阿蟲﹄男子，由其中一人手持鋁棒圍毆我，以致
我左眼球破裂受傷」等語，並未提及「因告訴人毆人在先，致上訴人受辱起而報復在
後」之事實，足見原判決認定之事實與所採用之證據不相符合，有證據上理由矛盾之
違法。(二)、證人蕭惠文到庭證稱：其在事發時地因等候火車通過，而目睹本案事發經
過。但事實上事發當時並無火車經過，柵欄也未放下，此已據告訴人及證人陳家鋒於
原審陳明在卷，足見蕭女所言確屬不實。另外，中壢市○○路六一九巷乃雙向通行之
道路，此已經第一審法官至現場勘驗屬實，而蕭惠文所述其暫停機車等候火車經過之
位置係停於對向車道旁，且其所標示之地點係屬民宅，客觀上亦不可能停車。原審對
此重大瑕疵未予詳查究明，即逕為上訴人有罪之認定，有調查未盡之違法。(三)、原判
決以告訴人、證人陳家鋒於第一審指稱：上訴人曾呼叫另一共犯為「阿蟲」，而認上
訴人與「阿蟲」間有犯意聯絡，為共同正犯。然告訴人於警訊時並無此供述，且陳家
鋒於第一審稱：是毆打過程中，聽到上訴人叫另一人為「阿蟲」；而告訴人則稱：係
在打架前聽到上訴人呼叫另一人為「阿蟲」，二人所述亦不相同，足見所述有重大瑕
疵，自難採信，本件並無積極證據證明原判決所認定之共同正犯關係。(四)、原判決理
由欄二之(五)謂「本件係因告訴人屢勸不聽，且出手毆打被告，致被告心生不滿，乃召
來綽號﹃阿蟲﹄之人共同基於傷害之犯意而前往，雖鬥毆之際，各人毆打之身體部位
有異，惟依前開說明，仍應就共同實施犯罪之各行為人在其犯意聯絡之範圍內，就行
為所生結果共同負責」，惟理由欄三第九行末段又謂「被告因細故與告訴人發生爭執
，因一時情緒失控，出拳毆打告訴人洩忿，竟造成告訴人左眼全盲之結果」，究竟告
訴人之左眼全盲係因一時情緒失控，被告出拳毆打所造成，抑「阿蟲」所造成，而上
訴人只因共犯關係，必須共同擔負罪責，原判決前開理由之說明相互矛盾，難謂適法
。(五)、請本院法內布恩，憐察上訴人素無前科，平日常助人，家中經濟極困窘，有妻
、兒、老母賴上訴人扶養，妻子更因罹子宮肌瘤住院開刀，須上訴人照料，上訴人並
已盡力與被害人和解賠償損害等情，為緩刑之諭知等語。
惟查證據之取捨、證據證明力之判斷，以及事實有無之認定，屬事實審法院之職權，
苟其所為之判斷，並不違背經驗法則及論理法則，即不能任意指為違法，而執為第三
審適法之上訴理由。本件原審認定上訴人有原判決所載之共同傷害人之身體致重傷犯
行，係以該事實迭據被害人陳家賢於警訊及第一審偵、審中指述甚詳，並經目擊證人
陳家鋒於警訊及第一審偵、審中證述屬實。另一目擊證人蕭惠文於第一審偵、審中亦
證稱：伊看見二個男子打另一男子，被打者上身赤膊，打人者其中一人持球棒，伊因
騎機車等候火車經過，才會目睹此事，火車來之前，他們就散了等語，被害人之父陳
國鎮於偵查中證稱：上訴人於案發後曾至伊家中將罪責推諉至綽號「阿蟲」者之男子
身上，並要求至警局作筆錄時不要將他拖下水等語，足見上訴人確有上開犯行，其所
辯：是被害人與綽號「阿蟲」者發生衝突云云，係卸責飾詞，為不足採。被害人因遭
毆打，受有左眼球破裂併視網膜剝落及左眼瞼撕裂傷，經送醫急救，終因左眼球嚴重
受創，造成左眼視力無光覺之重傷害，視力已無法矯正，已達視能毀敗之程度，有財
團法人長庚紀念醫院函及診斷證明書在卷可稽，該重傷害係上訴人及共犯「阿蟲」者
之共同傷害行為所造成之傷勢而引起之加重結果，其間自有因果關係。上訴人及共犯
「阿蟲」者對於持棍棒互毆中，因球棒所生上述傷勢有致重傷害之結果，客觀上有預
見之可能，對此重傷害之加重結果，自應負責。上訴人雖僅以徒手打人，然就共犯犯
意聯絡範圍內之持球棒毆人行為所生結果，仍應共同負責等證據，予以綜合判斷，認
上訴人所為，成立刑法第二百二十七條第二項後段之傷害致重傷罪，並依刑法第五十
九條減輕其刑，且於法定刑內量處其刑，已詳其所憑證據及認定理由。並指駁、說
明上訴人否認犯罪，所辯為不足取之理由；上訴人之老闆胡旭東所稱：其車行內無綽
號「阿蟲」者之人云云，與證人蕭惠文等人所述情節不符，且其立場偏頗，所述為迴
護上訴人之詞，不足採信。所為論斷，均有卷存證據資料可資覆按。查原判決引用被
害人於第一審之供述，主要係引用其中上訴人夥同綽號「阿蟲」者男子，共同傷害之
指述，故原判決以其供述核與陳家鋒之證言相符，而陳家鋒並未言及上訴人何以會傷
害被害人之原因，即可證明。又原判決認定上訴人係因規勸被害人，反遭被害人毆打
，才起意傷害被害人等情，係參酌上訴人已供承見被害人酒醉攔車，上前喝止，反遭
被害人動手毆打等語，及上訴人確有傷害犯行之前揭事證，而為此認定，並無上訴意
旨所指認定事實與所引證據矛盾之違法。證人蕭惠文就其目睹本件傷害事實，已於偵
查中證述明確，雖告訴人及陳家鋒稱：當時無火車經過等語，但蕭惠文已陳明：火車
經過之前，上訴人及被害人已散開並離開平交道附近等情，則告訴人及陳家鋒未見及
有火車經過，與蕭惠文所述情節並無矛盾可言，至於蕭惠文在第一審法院訊問時所指
之停車位置縱有不精確情事，亦不能證明其證言不可採，原審就此枝節問題未再傳訊
蕭惠文，尚難指有調查未盡之違法。關於告訴人及陳家鋒所述何時聽見上訴人叫共犯
為「阿蟲」，雖不盡相符，惟此乃於驚慌之際記憶錯誤所致，亦難執此謂二人之供述
均為不可採信，上訴意旨執此指摘原判決違法，自非合法之上訴理由。依原判決理由
欄二之(五)之說明，原判決係認被害人左眼之受傷係球棒所打傷，但上訴人仍應負共犯
刑責，至於原判決理由欄三第九行末段至第十四行之說明，係何以認上訴人犯罪情狀
顯堪憫恕，應依刑法第五十九條規定減輕其刑之理由，此係有利上訴人之理由說明，
縱所載「上訴人出拳毆打告訴人竟造成告訴人左眼全盲之結果」，與之前說明，有不
盡相符之處，惟於共犯之認定及判決結果，並不生影響，亦不得執為適法之上訴理由
。綜上，本件上訴理由與法律規定得為第三審上訴理由之違法情形均不相適合，衡以
前述說明，其上訴為違背法律上之程式，應予駁回。又本件係以上訴不合法，從程序
上予以駁回，上訴人請求宣告緩刑，無從審酌，併予指明。
據上論結，應依刑事訴訟法第三百九十五條前段，判決如主文。
中　　　華　　　民　　　國　　九十三　　年　　　四　　　月　　 十五 　　日
                              最高法院刑事第十二庭
                                  審判長法官  陳　正　庸
                                        法官  賴　忠　星
                                        法官  王　居　財
                                        法官  張　清　埤
                                        法官  林　開　任
      右正本證明與原本無異
                                              書  記  官
中　　　華　　　民　　　國　　九十三　　年　　　四　　　月　　二十一　　日
                                                                  ｍ
